【裁判字號】    95,易,136
【裁判日期】    951226
【裁判案由】    侵占
【裁判全文】
臺灣嘉義地方法院刑事判決               95年度易字第136號
公  訴  人  臺灣嘉義地方法院檢察署檢察官
被      告  甲○○
上列被告因侵占案件，經檢察官聲請以簡易判決處刑（94年度偵
字第7002號），本院嘉義簡易庭認為不宜以簡易判決處刑，改依
通常程序審判，本院判決如下：
    主  文
甲○○犯侵占罪，處拘役伍拾日，如易科罰金，以銀元參佰元即
新臺幣玖佰元折算壹日。緩刑貳年。
    事  實
一、甲○○於民國93年8月間某日受乙○○委託代向誠泰銀行股
    份有限公司（嗣改為臺灣新光商業銀行，下稱誠泰銀行）辦
    理信用貸款，並經誠泰銀行核貸新臺幣（下同）48萬元，於
    93年9月2日撥款至乙○○該銀行0000000000000號帳戶後，
    甲○○復受乙○○委託以前揭貸款金額清償乙○○對於其他
    金融機構之積欠款項，甲○○因此持有乙○○上開帳戶之存
    簿、印章及提款卡，並可自行提領款項。詎甲○○意圖為自
    己不法之所有，於93年9月2日至同年月10日間，利用上開受
    託處理各筆債務而迭次提領持有乙○○款項之機會，屢將清
    償債務後之餘款接續侵占入己花用，合計金額達74,546元。
二、案經乙○○訴由嘉義市警察局移送臺灣嘉義地方法院檢察署
    檢察官偵查起訴。
    理  由
一、訊據被告甲○○對於上揭事實坦承不諱，核與告訴人乙○○
    指訴情節大致相符，並有季繳貸款申請書、小額信用貸款受
    信批覆表、借款契約書、被害報告書、存摺影本、切結書等
    件附卷可稽，是被告自白與事實相符，本件事證明確，被告
    犯行洵堪認定，應予依法論科。
二、核被告所為，係犯刑法第335條第1項之侵占罪。被告出於一
    個侵占犯意之決定，利用受託處理告訴人各筆債務而迭次提
    領持有其款項之機會，屢將清償債務後之餘款侵占入己，乃
    達成其同一犯罪之各個舉動，事實上有不可分離之密接關係
    ，而持續侵害同一法益，於犯罪行為完畢之前，雖其各個舉
    動與侵占罪之構成要件相符，但被告主觀上既係以其各個舉
    動僅為全部犯罪行為之一部，而客觀上亦認係實施一個犯罪
    ，是應屬法律概念之一行為，而為接續犯。爰審酌被告高職
    畢業之智識程度、並無前科之素行、與告訴人係三親等姻親
    之關係、本件侵占之數額，以及犯後坦承犯行，且賠償告訴
    人損失55,000元，有切結書1紙在卷可按等一切情狀，量處
    如主文所示之刑。被告行為後，刑法業於94年2月2日修正公
    布，並於95年7月1日施行，第41條第1項前段關於易科罰金
    之折算標準，由修正前之「以銀元1元以上3元以下折算1日
    （依罰金罰鍰提高標準條例廢止前第2條規定，就其原定數
    額提高為100倍折算1日，即銀元100元、200元、300元折算1
    日，換算成新臺幣即300元、600元、900元折算1日）」，提
    高為「以新臺幣1,000元、2,000元、3,000元折算1日」，經
    比較新舊法之結果，以修正前之規定較有利於被告，爰適用
    修正前之規定，諭知易科罰金之折算標準。又有關緩刑之規
    定，犯罪在新法施行前，新法施行後裁判，緩刑之宣告，應
    適用新法第74條之規定（最高法院95年度第8次刑事庭會議
    決議參照）。查被告前未曾受有期徒刑以上刑之宣告，此有
    臺灣高等法院被告前案紀錄表存卷可考，其因一時失慮，偶
    罹刑典，且犯後盡力賠償損害，經告訴人表明不願見被告入
    監服刑且不反對為緩刑之宣告明確（見本院卷第106頁），
    當認被告經此偵查、審判之教訓，知所警惕，信無再犯之虞
    ，本院認對其所宣告之刑以暫不執行為適當，依刑法第74條
    第1項第1款規定併予宣告緩刑2年，用啟自新。
三、公訴意旨另以：被告意圖為自己不法所有，藉占有使用告訴
    人系爭存摺、印章、提款卡之機會，侵占告訴人上揭帳戶內
    48,000元等語。惟訊之被告對此部分事實堅決否認，辯稱：
    因告訴人債信不佳，本僅能向誠泰銀行貸得24萬元，透過某
    蕭姓行員貸款48萬元，因此須支付蕭姓行員48,000元，此部
    分於貸款前早已告知告訴人，伊並未侵占此部分款項等語。
    經查：質諸告訴人之指訴，其於警詢伊始即指稱：「我在93
    年8月初委託甲○○代為申辦信用貸款48萬元…且言明代償
    花旗等銀行之欠款共220,466元……杜某稱須付銀行費用36,
    000元及10%代辦費48,000元，但……竟侵占我74,546元」、
    「他是有完成代辦金額，但事後結算卻侵占我74,546元」等
    語（見警卷第6頁），於本院審理時，亦證稱：「（問：74,
     546元是如何確定？）是我和被告2人對帳以後確定的侵占
    數額」等語（見本院卷第106頁），均核與被告前揭所辯相
    符，是被告辯稱曾告知告訴人須付代辦費用48,000元乙節，
    應非虛妄。至被告雖於警詢、偵審中始終未能陳報該蕭姓銀
    行行員之真實姓名年籍，然告訴人既於貸款申辦之前即知須
    支付該筆48,000元之代辦費用，且未表異議由被告代為申辦
    貸款，則該筆48,000元款項是否如被告所言係蕭姓行員所收
    取，尚非全無足信。公訴人徒據告訴人本身亦無法確信之指
    訴，遽認被告侵占此部分之款項，復未能舉證該筆金額經被
    告提領後，確係被告意圖自己不法所有而侵占入己，此部分
    事實無從證明，原應為被告無罪之諭知。然公訴人認此部分
    事實與前揭被告論罪科刑之部分為單一犯罪事實之實質上一
    罪關係，爰不另為無罪之諭知。
據上論結，應依刑事訴訟法第452條、第299條第1項，刑法第2條
第1項前段、第335條第1項、第41條第1項前段（修正前）、第74
條第1項第1款，罰金罰鍰提高標準條例第1條前段、第2條（修正
前），現行法規所定貨幣單位折算新臺幣條例第2條，判決如主
文。
本案經檢察官邱美英到庭執行職務
中    華    民    國    95    年    12    月    26    日
                  刑事第四庭審判長法  官  蔡憲德
                                  法  官  吳育霖
                                  法  官  鄧晴馨
上列正本證明與原本無異。
如不服本判決，應於判決送達後10日內向本院提出上訴狀（應附
繕本）。告訴人或被害人如對於本判決不服者，應具備理由請求
檢察官上訴，其上訴期間之計算係以檢察官收受判決正本之日期
為準。
中    華    民    國    95    年    12    月    26    日
                                  書記官  陳慶時
附錄本案論罪科刑法條：
刑法第335條第1項
意圖為自己或第三人不法之所有，而侵占自己持有他人之物者，
處5年以下有期徒刑、拘役或科或併科1千元以下罰金。


司法院資訊處製作；財團法人民間司法改革基金會備份。
